【裁判字號】    97,易,1243
【裁判日期】    971201
【裁判案由】    違反毒品危害防制條例
【裁判全文】
臺灣彰化地方法院刑事判決              97年度易字第1243號
公  訴  人  臺灣彰化地方法院檢察署檢察官
被      告  甲○○
上列被告因違反毒品危害防制條例案件，經檢察官提起公訴（97
年度毒偵字第2345號），本院判決如下：
    主      文
甲○○施用第二級毒品，累犯，處有期徒刑陸月，如易科罰金，
以新臺幣壹仟元折算壹日。扣案之塑膠袋伍只、玻璃吸食器壹支
沒收。
    事實及理由
一犯罪事實：
  (一)甲○○曾因施用毒品案件，經本院以89年度毒聲字第3650號
    裁定送勒戒處所觀察、勒戒後，認無繼續施用毒品傾向，於
    民國89年8月25日執行完畢釋放，由臺灣彰化地方法院檢察
    署檢察官以89年度毒偵字第3481號不起訴處分確定；再因施
    用毒品案件，由本院以94年度訴字第564號判決處有期徒刑1
    年4月確定，及由本院以94年度易字第680號判決處有期徒刑
    4月確定，又因竊盜案件，由本院以94年度易字第1208號判
    決處有期徒刑10月確定，末2案由本院以95年度聲字第372號
    裁定定應執行刑有期徒刑1年1月確定，並與第1案接續執行
    ，於96年10月22日縮刑假釋期滿執行完畢；復因施用毒品案
    件，由本院以96年度易字第1369號判決處有期徒刑5月確定
    ，於96年12月4日易科罰金執行完畢。詎甲○○仍不知悔改
    ，仍於97年5月27日上午10時許，在臺中縣梧棲鎮某處，以
    玻璃吸食器燒烤施用第2級毒品甲基安非他命1次。嗣於同日
    晚上10時30分許，為警在彰化縣二林鎮正義巷3號旁空地查
    獲，並扣得其所有供施用毒品之塑膠袋5只、玻璃吸食器1支
    ，經採尿送驗，結果呈安非他命、甲基安非他命陽性反應。
  (二)案經彰化縣警察局芳苑分局報告臺灣彰化地方法院檢察署檢
    察官偵查起訴。
二證據：
  (一)被告甲○○於本院坦承不諱之自白。
  (二)扣案之塑膠袋5只、玻璃吸食器1支。
  (三)卷附之扣押筆錄、照片、採尿名冊、濫用藥物尿液檢驗報告
    。
三論罪科刑：
  (一)按92年7月9日修正之毒品危害防制條例刪除二犯及三犯之規
    定，一改修法前繁雜之處遇程序，僅將施用毒品者簡化區分
    為初犯、再犯，並認施用毒品者係屬病患性犯人，以觀察、
    勒戒戒除其身癮，並以強制戒治去除其心癮。經觀察、勒戒
    或強制戒治執行完畢釋放後，若係5年後再犯該條例第10條
    施用毒品罪者，與同條例第20條第1項、第2項關於「初犯」
    之處理方式相同，檢察官應先聲請法院裁定令被告入勒戒處
    所觀察、勒戒，並視有無繼續施用毒品傾向，決定應予釋放
    、為不起訴之處分，或應聲請法院裁定令入勒戒處所強制戒
    治；若係5年內「再犯」同條例第10條施用毒品罪者，依同
    條例第23條第2項規定，檢察官則應依法追訴。觀諸該條例
    第20條第3項之修正理由謂，「觀察、勒戒或強制戒治5年後
    再犯者，顯見前所實施之觀察、勒戒或強制戒治已足以遮斷
    其施用毒品之癮，為期自新及協助其戒除毒癮，對此5年後
    再犯者，爰明定仍適用初犯之規定，先經觀察、勒戒、強制
    戒治之程序」，及同條例第23條第2項之修正理由謂，「為
    配合簡化施用毒品犯之刑事處遇程序，並鑑於經觀察、勒戒
    或強制戒治執行完畢釋放後5年內再犯者，其再犯率甚高，
    原據以實施之觀察、勒戒及強制戒治既已無法收其實效，自
    應施以刑事處遇」，顯然如施用毒品者係前經觀察、勒戒或
    強制戒治等治療程序執行完畢5年後，始再施用毒品之「初
    犯」，因前所執行之觀察、勒戒或強制戒治已足收戒除毒癮
    之效，自應重新執行觀察、勒戒或強制戒治等治療程序，並
    於治療程序執行完畢後，由檢察官為不起訴處分，毋庸對之
    追訴處罰；反之，在「再犯」之情形，因其先前所為治療程
    序顯未能收戒斷毒癮之效，且考量施用毒品者之再犯率偏高
    ，乃簡化其刑事處遇程序，而逕予追訴處罰，不再施以治療
    程序。參酌上開立法理由，修正毒品危害防制條例就施用毒
    品者，祇於「初犯」及「5年後再犯」二種情形，有其追訴
    條件之限制，即須於初犯經觀察、勒戒或強制戒治釋放後，
    5年內均無施用毒品之行為，始能認其前所實施之觀察、勒
    戒或強制戒治已足遮斷毒癮，而得於5年後再犯時，再予適
    用初犯之規定，重行觀察、勒戒等程序。倘5年內已經再犯
    ，被依法追訴處罰，縱其第3次（或第3次以上）施用毒品之
    時間在初犯釋放5年以後，即與「5年後再犯」之情形有別，
    且因已於「5年內再犯」，顯見其再犯率甚高，原實施觀察
    、勒戒或強制戒治，已無法收其實效，而無5年戒斷期之存
    在，自無再經觀察、勒戒及強制戒治之必要，應由檢察官逕
    行起訴，始符新法修正之本旨。查被告曾因施用毒品案件，
    經本院以89年度毒聲字第3650號裁定送勒戒處所觀察、勒戒
    後，認無繼續施用毒品傾向，於89年8月25日執行完畢釋放
    ，由臺灣彰化地方法院檢察署檢察官以89年度毒偵字第3481
    號不起訴處分確定；再因施用毒品案件，由本院以94年度訴
    字第564號判決處有期徒刑1年4月確定，及由本院以94年度
    易字第680號判決處有期徒刑4月確定，又因竊盜案件，由本
    院以94年度易字第1208號判決處有期徒刑10月確定，末2案
    由本院以95年度聲字第372號裁定定應執行刑有期徒刑1年1
    月確定，並與第1案接續執行，於96年10月22日縮刑假釋期
    滿執行完畢；復因施用毒品案件，由本院以96年度易字第
    1369號判決處有期徒刑5月確定，於96年12月4日易科罰金執
    行完畢，此有臺灣高等法院被告前案紀錄表在卷可按，依首
    開說明，被告雖於觀察、勒戒執行完畢釋放後已逾5年，本
    案所犯施用毒品行為仍應依法論科。
  (二)按甲基安非他命屬毒品危害防制條例第2條第2項第2款經主
    管機關公告所定相類於安非他命之第2級毒品。被告施用第2
    級毒品甲基安非他命1次，核其所為，係犯該條例第10條第2
    項之罪。被告施用毒品前持有毒品之低度行為，應為施用之
    高度行為所吸收，不另論罪。被告前科已如前述，其受有期
    徒刑之執行完畢，5年內故意再犯本案有期徒刑以上之罪，
    為累犯，應依刑法第47條第1項規定加重其刑。爰審酌被告
    素行欠佳，前曾施用毒品，未思悔改，缺乏禁絕毒害決心，
    本院審理中一度逃匿，有通緝書可憑，惟所犯係戕害自身健
    康，尚未危害他人，到案後坦承犯行，態度良好及其他一切
    情狀，量處如主文所示之刑，並諭知易科罰金折算標準，以
    資懲儆。扣案之塑膠袋5只、玻璃吸食器1支為被告所有，且
    係供本案犯罪所用之物，業據其供承在卷，應依刑法第38條
    第1項第2款宣告沒收。
  (三)如不服本判決，得於判決送達後10日內向本院提出上訴狀，
    上訴於上級法院（應敘述具體理由，並附繕本，上訴狀勿逕
    送上級法院）。
  (四)依刑事訴訟法第299條第1項前段，毒品危害防制條例第10條
    第2項，刑法第11條、第47條第1項、第41條第1項前段、第
    38條第1項第2款，判決如主文。
本案經檢察官余建國到庭執行職務。
中    華    民    國    97    年    12    月    1     日
                  刑事第一庭  法  官  廖政勝
以上正本證明與原本無異。
中    華    民    國    97    年    12    月    1     日
                              書記官  莊何江
附錄：
毒品危害防制條例第10條第2項
施用第2級毒品者，處3年以下有期徒刑。


司法院資訊處製作；財團法人民間司法改革基金會備份。
